最高法院刑事判決　　　　　　九十六年度台上字第三七四０號
上　訴　人　甲○○
選任辯護人　王怡惠律師
上列上訴人因偽造文書案件，不服台灣高等法院中華民國九十三
年十二月二十三日第二審判決（九十三年度上訴字第三一七二號
，起訴案號：台灣士林地方法院檢察署九十一年度偵字第二一九
五號、九十二年度偵字第二七四０號），提起上訴，本院判決如
下：
    主  文
上訴駁回。
    理  由
一、行使偽造私文書部分：
按刑事訴訟法第三百七十七條規定，上訴於第三審法院，非以判
決違背法令為理由，不得為之。是提起第三審上訴，應以原判決
違背法令為理由，係屬法定要件。如果上訴理由狀並未依據卷內
訴訟資料，具體指摘原判決不適用何種法則或如何適用不當，或
所指摘原判決違法情事，顯與法律規定得為第三審上訴理由之違
法情形，不相適合時，均應認其上訴為違背法律上之程式，予以
駁回。本件上訴人甲○○上訴意旨略稱：原審審判期日，上訴人
誤以開庭地點在民事庭大廈，致未準時到場，趕至刑事庭法庭時
，審判程序仍在進行中，此由審判程序筆錄末段記載審判長諭知
「被告（即上訴人）請回」，即可證明。原審未依刑事訴訟法第
二百九十條規定，於宣示辯論終結前，詢問上訴人有無最後陳述
，依刑事訴訟法第三百七十九條第十一款規定，其判決當然為違
背法令等語（其他上訴意旨係就不得上訴第三審法院之詐欺部分
所為之指摘）。
惟查原審認定上訴人有原判決所載之行使偽造私文書犯行，係以
該事實已據上訴人於警詢、偵查及第一審審理中坦承不諱，核與
被害人屈臣氏百佳股份有限公司職員黃燕及證人楊玫芳、吳勃萱
分別在偵查中證述情節相符，並有卷附經刪改後及刪改前之支票
影本、退票理由單可資佐證等證據資料，予以綜合判斷，認上訴
人上開所為，係犯刑法第二百十六條、第二百十條之行使偽造私
文書罪，於法定刑內量處其刑，已詳其所憑證據及認定之理由
。所為論斷均有卷存證據資料在卷可稽。上訴意旨雖指摘原判決
違法，惟查原審係以上訴人經合法傳喚，無正當理由不到庭，並
無補到或遲到之情形，而不待其陳述，逕行判決，有審判程序筆
錄及刑事報到單在卷可稽。上訴人既未到庭，原審審判長自無從
當庭詢問上訴人有無最後陳述。至於審判程序筆錄最後所載「被
告請回」，應係誤載，上訴意旨執此謂上訴人僅係遲到，原審審
判長於辯論終結前未詢問上訴人有無最後陳述，為違法云云，自
非合法之上訴理由，衡以前開說明，此部分之上訴為違背法律上
之程式，應予駁回。
二、竊盜及詐欺部分：
按刑事訴訟法第三百七十六條所列各罪之案件，經第二審判決者
，不得上訴於第三審法院，法有明文。本件上訴人所犯刑法第三
百二十條第一項竊盜罪及刑法第三百三十九條第一項詐欺罪部分
，核屬刑事訴訟法第三百七十六條第二、四款之案件，依首開說
明，既經第二審判決，自不得上訴於第三審法院。縱此部分與行
使偽造私文書部分有方法結果之牽連關係，為裁判上一罪，但行
使偽造私文書部分之上訴為不合法，本院應從程序上予以駁回，
而無從為實體上判決，對於輕罪部分之此部分，亦無從適用審判
不可分原則，為實體上審判，上訴人竟復提起上訴，顯為法所不
許，應予駁回。
據上論結，應依刑事訴訟法第三百九十五條前段，判決如主文。
中　　華　　民　　國　九十六　年　　七　　月　 十二 　日
                      最高法院刑事第八庭
                          審判長法官  陳　正　庸
                                法官  賴　忠　星
                                法官  林　開　任
                                法官  林　立　華
                                法官  吳　　　燦
      本件正本證明與原本無異
                                      書  記  官
中　　華　　民　　國　九十六　年　　七　　月   十九   日
                                                z
